【裁判字號】    97,上訴,1452
【裁判日期】    970529
【裁判案由】    妨害自由
【裁判全文】
臺灣高等法院刑事判決                97年度上訴字第1452號
  上  訴  人
  即  被  告  丙○○原名謝坤.
                      4樓
上列上訴人因妨害自由案件，不服臺灣桃園地方法院96年度訴字
第1305號，中華民國96年11月27日第一審判決（起訴案號：臺灣
桃園地方法院檢察署96年度偵字第6318號），提起上訴，本院判
決如下：
    主  文
上訴駁回。
    事  實
一、緣乙○○（所涉本件妨害他人行動自由罪，業經原審法院判
    處有期徒刑五月，減為有期徒刑二月十五日，上訴本院後，
    經撤回上訴而告確定）因友人林天星與甲○○之合夥人李春
    清間存有金錢債務糾紛，而受託出面透過甲○○催促李春清
    出面解決債務，乙○○遂推由丙○○向甲○○表示欲頂下DV
    D 店經營而邀同甲○○在臺北市見面，甲○○即於民國96年
    2 月28日下午5時至晚上8時許間，撥打數通電話與丙○○聯
    絡後，雙方相約於同日晚上 8時40分許，在臺北市○○區○○街42號 1樓之「85℃咖啡店」見面，丙○○再以電話聯絡
    乙○○一同前往上開咖啡店，俟甲○○與乙○○、丙○○在
    上開咖啡店碰面後，乙○○即向甲○○稱其合夥人李春清對
    外積欠新台幣（下同） 6百萬元，避不出面處理，債權人委
    託其等出面要債，要甲○○把「李春清」交出來，否則便要
    負責清償該債務等語，甲○○表示不知「李春清」有欠債，
    縱有債務亦與其無關，其並不知「李春清」之行蹤等語後，
    詎丙○○與乙○○竟共同基於妨害他人行動自由之犯意聯絡
    ，由乙○○向甲○○稱「你如果找不到阿清也不要想離開，
    這筆帳你要負責」等言詞脅迫之，致甲○○心生畏懼，不敢
    離去，其行動自由因而受到限制，嗣於同日晚上 9時30分許
    ，丙○○雖表示有事要先去處理，惟丙○○與乙○○仍不讓
    甲○○離開，而係分立甲○○之左右兩側，強行將甲○○推
    上由丙○○所攔下之計程車內，與其等一同搭車前往位於臺
    北市○○路某處公園旁，下車後，乙○○、丙○○又強行將
    甲○○帶進上開公園，丙○○於抵達公園後約20分鐘即先行
    離開，惟丙○○、乙○○及當時早已依乙○○、謝坤旺指示
    在該公園內群聚逗留之10餘名年輕男子（均已滿18歲），仍
    共同基於對甲○○妨害自由之犯意聯絡，由乙○○及上開10
    餘名年輕男子共同上前圍住甲○○，不讓甲○○離開，並由
    其中某不詳姓名年籍之男子以「你要好好跟我小黑（按指乙○○）老大處理，不然等一下換我們來處理你，你會死的很
    難看」、「有債務就要處理，否則別想離開」等言詞脅迫甲○○，致甲○○心生畏懼，甲○○雖哀求稱此事與其無關，
    其找不到「李春清」等語，然乙○○仍以「債權人有答應我
    ，只要將你或阿清交給他，沒有 1百萬也有50萬可拿，你給
    我試試看，你看我會怎麼做」之言詞脅迫甲○○，致甲○○
    心生畏懼，不敢逃跑，只得繼續留在原處，甲○○雖與乙○○於96年3月1日凌晨 4時56分許，一同前往公園出口旁之便
    利商店內購物，惟甲○○因擔憂該10餘名群聚在公園內之年
    輕人不知會對其做出何事，仍不敢逕自逃跑。嗣謝坤旺於96
    年3月1日凌晨 5時許返回上開公園後，甲○○為求脫身，乃
    向乙○○表示可簽發本票40萬元做為擔保，乙○○同意後，
    即搭乘由丙○○於同日上午 7時20分許，向友人借用車號不
    詳之自小客車 1輛，由乙○○駕車搭載丙○○強行將甲○○
    帶往臺北市○○○路○段255號向某姓名年籍不詳之鄧姓成年
    男子（甲○○之鄰居）借款 2萬元交付乙○○後，再去吃早
    餐，其等吃完早餐後，復由乙○○駕車搭載丙○○、甲○○
    前往臺北市○○路○段148號興華圖書有限公司，乙○○下車
    入內購買空白本票1本及印泥1個後上車，駕車返回上開公園
    旁暫停，丙○○即在車內脅迫甲○○簽發到期日均為 96年3
    月1日之面額10萬元本票共4紙，甲○○為求脫身，乃簽發票
    號依序為0000000、0000000、0000000、0000000號之本票各
    乙紙，並依序在上開票號遞增之本票上，以日期遞減之方式
    記載發票日為 96年2月5日、96年1月5日、95年12月5日、95
    年11月5日後，將上開4紙本票交付丙○○、乙○○收執，謝
    坤旺、乙○○發覺該本票之票號順序與發票日期之順序不符
    ，乃喝斥甲○○稱「你本票簽給我，到時你不付錢時要怎麼
    辦」、「你是跟我玩文字遊戲是不是」、「票號開立日期越
    小，票號越大，你是在耍我是不是」等語後，乙○○並將上
    開本票 4紙歸還甲○○，要甲○○當場撕掉，甲○○照做後
    ，因乙○○、丙○○又接續脅迫甲○○稱「今天一定要拿到
    現金，不然不會放你離開」等語，要求甲○○打電話向朋友
    籌錢，甲○○只得假藉撥打電話向友人調錢之機會，於96年
    3月1日上午10時4分4秒許以其使用之行動電話門號00000000
    00號撥打至其認識之桃園縣政府警察局中壢分局警員劉漢鳳
    行動電話（持用之行動電話門號為0986ＸＸＸＸＸＸ號，詳
    見卷內記載），暗示劉漢鳳其遭人控制行動，需要40萬元才
    能脫身，劉漢鳳察知甲○○之暗示後，乃與甲○○相約於同
    日上午11時30分許，在桃園縣中壢市○○○路38號「85℃咖
    啡店」拿錢，甲○○即告知謝坤旺等人可前往中壢取款，謝
    坤旺等人即要求甲○○與其等一同搭乘計程車前往中壢，而
    該計程車尚未離開公園附近時，適有不知情之林明賢（經檢
    察官為不起訴處分確定）見其認識之友人謝坤旺坐在該車內
    ，上前詢問謝坤旺要去何處，經謝坤旺告知係前往中壢後，
    林明賢即一同上車前往。謝坤旺、乙○○挾持甲○○搭車前
    往中壢途中，甲○○亦利用乙○○、謝坤旺要其打電話向朋
    友借款之機會，多次與警員劉漢鳳聯絡通話，嗣謝坤旺、乙○○與甲○○等人於同日上午11時30分許，抵達桃園縣中壢
    市○○○路38號前時，甫下車即遭事先埋伏於該處之警員當
    場逮捕，並扣得乙○○所購買之本票1本、印泥1個及甲○○
    簽發後又撕毀之本票4紙，因而查悉上情。
二、案經甲○○訴由桃園縣政府警察局中壢分局報請臺灣桃園地
    方法院檢察署檢察官偵查起訴。
    理  由
一、上訴人即被告丙○○經合法傳喚無正當理由未到庭，爰不待
    其陳述逕行判決，合先敘明。
二、被告丙○○於原審法院審理時供承有於上開時地與告訴人甲○○相約洽談頂讓ＤＶＤ店事宜，旋與同案被告乙○○、告
    訴人甲○○共同搭乘計程車前往在其住處附近之社區公園，
    告訴人甲○○等人即留於該公園等候，迄至翌日凌晨五時許
    始返回該公園與同案被告乙○○等人碰面，同案被告乙○○
    並前往書局購買空白本票及印泥等物，並由告訴人甲○○簽
    發上揭本票四紙，嗣其與同案被告乙○○及告訴人甲○○等
    人復搭乘計程車前往中壢，抵達後，旋遭警員逮捕等事實，
    惟否認有何妨害告訴人甲○○行動自由之犯行，辯稱：伊是
    約甲○○談頂讓ＤＶＤ店之事，因乙○○也認識甲○○，伊
    才約乙○○，後來在景美「85℃咖啡店」內事情還沒談完，
    伊有事要先走，所以才要甲○○他們前往伊住處附近之公園
    內等伊，伊沒有妨害甲○○之行動自由，翌日凌晨伊回去公
    園找他們，是因為甲○○很急著要把店面的事談完，伊不知
    道甲○○與乙○○間的事情，伊沒有剝奪甲○○之行動自由
    ，也沒有強迫甲○○寫本票云云。惟查：
(一)上揭犯罪事實，業據證人即被害人甲○○迭於警詢及偵查中
    指、證述綦詳在卷，依證人甲○○於警詢及偵查中指、證稱
    ：伊於96年 2月28日當天晚上至同年3月1日都一直被控制行
    動沒有辦法離開。 2月28日晚上20時40分許，伊打電話與丙○○，與丙○○、乙○○相約至臺北市○○區○○街42號 1
    樓「85℃咖啡店」碰面，約隔十分鐘，乙○○當場向伊說：
    你的朋友（綽號阿清）向人借了 600萬元不還，債權人委託
    他們來要錢，你要把阿清交出來，不然這筆帳你要償還。當
    時伊跟他們說這關伊什麼事，伊也不知道阿清現在在哪裡。
    乙○○、丙○○他們當場很兇的恐嚇伊稱：你如果找不到阿
    清也不要想離開，這筆帳你負責。於同日21時30分左右，丙○○便隨手攔了一部計程車，他們二人一左一右將伊推上車
    後叫司機開往木柵路一處公園下車，並將伊挾持到公園內，
    當時公園內已有約10名不知姓名之青少年在那裡等，當時伊
    非常害怕，求他們放伊走，但是他們一群人團團圍住伊不讓
    伊走。那10名不知姓名之青少年一直以言語恐嚇伊說：你要
    好好跟我們小黑老大（指乙○○）處理，不然等一下換我們
    來處理你，你會死的很難看。當時伊害怕得不知道要怎麼辦
    。乙○○後來便說：債權人有答應我，只要將你或阿清交給
    他，沒有100萬也有50萬可拿，你給我試試看，你看我會怎
    麼做。一直到隔天（3月1日）早上7時20分許，丙○○又開
    車返回該處公園，而由乙○○開車載伊跟丙○○，前往附近
    一間書局，乙○○並下車買了一本商業本票及印泥，丙○○
    則強迫伊簽立四張面額各10萬元之本票給他，伊因為害怕及
    要脫身，在不得已的情況下簽立了票號0000000，0000000，
    0000000，0000000號共計40萬元之本票，後來丙○○還是不
    放伊走並說：你本票簽給我，到時你不付錢時要怎麼辦？你
    是跟我玩文字遊戲是不是？票號開立日期越小，票號越大，
    你是在耍我是不是？並叫伊當場撕掉開立好之本票，並將整
    各本票放到伊隨身攜帶的背包內，他們二人一直說今天一定
    要拿到現金，不然不會放伊離開，期間他們一直叫伊向朋友
    聯絡籌錢，伊真的沒有辦法，只好於96年 3月1日上午9時48
    分許左右，騙他們 2人說要到中壢向朋友借錢給他們，並打
    電話給中壢偵查隊的朋友，告訴他伊被控制行動，需要40萬
    元才能脫身，並與警員相約11時30分在中壢市○○○路38號
    「85℃咖啡店」拿錢，丙○○、乙○○二人相信伊要到中壢
    拿錢給他們，便攔了 1部計程車將伊押上車後，林明賢也剛
    好來到，便跟伊等一起搭車到中壢市，當場被埋伏警方查獲
    到案云云，並有經證人甲○○簽發後復遭撕毀之面額各10萬
    元之本票4紙及由同案被告乙○○購得之空白本票1本、印泥
    1個等物扣案可資佐證，此外並有證人甲○○所使用之行動
    電話門號0000000000號之雙向通聯紀錄乙份附卷可參（見原
    審卷第26至30頁卷）。
(二)至同案被告乙○○雖供稱：是甲○○主動提及要簽發本票交
    給我們云云，證人甲○○嗣於原審法院法院審理時改稱：是
    伊主動提及要簽發本票4張給乙○○、丙○○二人，他們說
    好之後，由乙○○開車載伊與丙○○去買本票後，伊簽發面
    額各10萬元之本票共 4張交給乙○○，乙○○說不要做到這
    樣，又將本票還給伊云云，惟查，證人甲○○與被告丙○○
    及同案被告乙○○間並無何債權債務關係，此據證人甲○○
    迭次供述在卷，並為被告丙○○等人所不否認，若非被告丙○○、謝坤旺二人確有於上開時地以為友人索討債務為由，
    而向證人甲○○索取款項，證人甲○○又豈有無故同意簽發
    面額各10萬元之本票共 4張交給被告丙○○等人收受之理，
    另若非被告丙○○等人復以收受支票恐有日後不獲兌現之虞
    ，何以證人甲○○簽發上開本票後未即離去，又得另行再打
    電話向朋友籌錢，顯見證人甲○○並非出於自願而簽發上開
    4 紙面額10萬之本票，而依卷附證人甲○○簽發後復遭撕毀
    之本票四紙以觀，證人甲○○係在到期日均為96年3月1日之
    票號0000000、0000000、0000000、0000000等 4張本票上，
    分別以日期遞減之方式記載發票日為96年2月5日、96年1 月
    5日、 95年12月5日、95年11月5日，致該本票內容呈現到期
    日雖均為96年3月1日，但發票日愈早者，其票號愈大，適足
    令人懷疑該本票之發票日並非真實，倘日後有人執該 4紙本
    票請求證人甲○○給付票款，證人甲○○自可以其票據原因
    關係不存在或遭脅迫簽發為由，拒絕給付，是證人甲○○上
    揭於警詢及偵查中所述，為求脫困，始簽發上揭本票，嗣被
    告丙○○發覺其所簽立之四張本票，票號與發票日順序不符
    ，遂怒稱「你本票簽給我，到時你不付錢時要怎麼辦」、「
    你是跟我玩文字遊戲是不是」、「票號開立日期越小，票號
    越大，你是在耍我是不是」等語，並當場撕掉已簽發之本票
    等情，應屬事實，而堪採信，而證人甲○○以上開記載發票
    日之方式簽發本票 4紙後，遭被告丙○○等人退回，若非證
    人甲○○復遭被告丙○○等人要求其撥打電話向友人籌款，
    並遭被告丙○○等人剝奪其人身自由，而挾持其前往桃園縣
    中壢市○○○路38號「85℃咖啡店」與證人甲○○所約定之
    友人見面，被告丙○○與同案被告乙○○二人又何以大費周
    章與證人甲○○一同搭乘計程車前往約定地點取款，足徵證
    人甲○○上揭於警詢、偵查中所證述：伊斯時係遭被告2人
    挾持控制行動，並遭脅迫簽發本票，伊為求脫身，始藉機要
    打電話向朋友借錢，而私下跟警察朋友聯絡等語，亦屬事實
    ，而堪採信。此同案被告乙○○所涉本件共同剝奪林一平行
    動自由案件，並經原審法院判處有期徒刑5月，減為有期徒
    刑2月15日，上訴本院後，經撤回上訴而告確定，有該刑事
    判決及乙○○本院前案資料查詢資料在卷可佐。綜上，被告
    丙○○及同案被告乙○○二人確有於96年2月28日晚上8時40
    分許與證人甲○○在景美「85℃咖啡店」碰面後，迄同年3
    月1日上午11時30分許警方在上開中壢「85 ℃咖啡店」外埋
    伏逮捕被告等人，營救出證人甲○○為止之長達15小時之期
    間內，確有為使證人甲○○出面承擔其友人李春清所積欠之
    債務，而以如上揭所述之脅迫方式，危害證人甲○○之行動
    自由安全，因而剝奪證人甲○○之行動自由，迫使證人甲○○須向鄧姓鄰居借款 2萬元交付被告乙○○暨簽發面額10萬
    元之本票 4紙交付被告二人，惟遭被告等人退還要求撕毀本
    票，復遭被告二人脅迫撥打電話向朋友借錢，以求脫身之被
    害情節無訛，而證人甲○○在該期間內，因被告丙○○及同
    案被告乙○○在「85℃咖啡店」內之言語脅迫，及遭該10餘
    名年輕男子在木柵路某處公園內之脅迫行為後，心生畏懼，
    致無法自由離開乙節，均堪認定。
(三)至被告丙○○雖否認有參與本件剝奪甲○○行動自由之犯行
    ，並以上揭情詞置辯，惟查本件證人甲○○原先係與被告丙○○相約見面，其目的既係為與被告丙○○洽談頂讓DVD店
    乙事，則被告丙○○與證人甲○○在臺北市文山區景美「85
    ℃咖啡店」內碰面之1小時中，應係由被告丙○○與證人甲○○就頂讓店面之事詳予討論，始符常情，惟何以被告丙○○與同案被告乙○○二人依約到場後，竟係由同案被告乙○○詢問證人甲○○關於李春清積欠他人債務6百萬元之金錢
    債務糾紛，並要證人甲○○找出李春清，否則別想離開，復
    要求證人甲○○負責償還該筆債務，而被告丙○○及同案被
    告乙○○二人與證人甲○○間並無任何債權債務關係存在，
    則被告丙○○縱有要事需處理，而欲離開該「85℃咖啡店」
    ，證人甲○○與同案被告乙○○即可各自返家休息，或由證
    人甲○○與被告丙○○另行約定洽談頂讓店面乙事之時間，
    始符常情，又何以證人甲○○與被告2人共同於夜間9時40分
    許，一同搭乘計程車轉往上開木柵路某處公園內逗留，嗣被
    告丙○○雖先行離開，惟何以未曾說明何時返回，證人甲○○又豈有無故於冬末時節之深夜時分，與同案被告乙○○等
    人一同在戶外之上開公園內等候被告謝坤旺返回之理，是以
    ，證人甲○○上揭於警詢、偵查中所證：伊係遭謝坤旺、乙○○二人一左一右強押坐上計程車後，搭車前往木柵路某處
    公園後，遭其 2人挾持進入公園內云云，應屬事實，而堪採
    信，至被告丙○○所辯：伊請甲○○到伊住處附近之公園等
    候，等伊辦完事情再繼續聊，甲○○說好，其等3人才一同
    在「85℃咖啡店」外坐計程車到其住處附近之社區公園，伊
    事前不知道辦事情要這麼久，所以未與甲○○相約隔天在見
    面談頂讓之事云云，及證人甲○○嗣於原審法院審理時改稱
    ：因為丙○○說有事要先去處理，伊又要跟丙○○談頂讓
    DVD店之事，所以就自願跟他們二人一起上車先到謝坤旺住
    處附近之公園去等丙○○，乙○○在公園裡對伊一直很客氣
    ，伊行動沒有受控制，那群年輕人是自己在講話起鬨，也沒
    有過來對伊做任何打、罵動作，只是一直說伊要處理債務云
    云，核與常情有違，且與事實未符，證人甲○○嗣後改稱，
    要係事後迴護被告之詞，尚難據為有利於被告之認定。
(四)又證人甲○○與被告丙○○與同案被告乙○○二人，強行將
    證人甲○○帶至上開公園後，直至翌日上午7時20分許，與
    被告丙○○及同案被告乙○○二人離開該公園時止，確有10
    餘名不詳姓名年籍之年輕人群聚逗留在公園內，多次對證人
    甲○○起鬨叫囂，並口出「若不解決債務就別想離開」等足
    以脅迫他人自由安全之言詞，致證人甲○○心生畏懼，並不
    敢離去現場等情，業據證人甲○○迭於警詢、偵查中及原審
    法院審理時供述在卷，同案被告乙○○亦不否認其與證人甲○○在上開公園內時，確有該10餘名年輕人在公園內講話很
    大聲，又有嚼檳榔，整個晚上在公園那邊騎車騎來騎去，那
    群年輕人有在旁邊喊，問其是為什麼事情待在公園裡面，其
    跟他們說是債務問題，那群年輕人就在喊欠錢就要還等情，
    而以證人甲○○於本件案發時，年方36歲，正值青壯，身強
    體壯且四肢健全，倘其本欲與被告丙○○洽談頂讓DVD店乙
    事而前往臺北，嗣因被告丙○○有事要先處理，始轉往上開
    公園內等候被告丙○○，而證人甲○○對於同案被告乙○○
    所提「李春清欠債」乙事，復認為與自己無關，則證人甲○○既已因該10餘名年輕人之脅迫言詞感到害怕，則證人甲○○自可選擇走避他處，或撥打電話予被告丙○○另行約定見
    面時間而先行返家，以脫離該群年輕人之脅迫情境，始符常
    情。詎證人甲○○不僅未曾證述其於斯時有自行離開該處之
    想法舉動，復於原審法院審理時證稱：伊於96年3月1日凌晨
    4時許與乙○○前往該公園轉角出口處之便利商店購物時，
    那群年輕人沒跟去，但因便利商店離公園很近，伊怕若有不
    適當之動作，會不會被怎麼樣，而不敢趁機逃跑等語明確，
    顯見該10餘名年輕人對證人甲○○所為脅迫行為，已達剝奪
    證人甲○○之行動自由之程度甚明。至被告丙○○雖曾於上
    開期間未在場，惟按共同實施犯罪行為之人，在合同意思範
    圍以內，各自分擔犯罪行為之一部，相互利用他人之行為，
    以達其犯罪之目的，對於全部所發生之結果，應共同負責（
    參照最高法院90年度臺上字第483號判決意旨）。亦即共同
    正犯，以有意思之聯絡為必要，惟意思之聯絡並不限於事前
    有所謀議，即僅於行為當時有共同犯意之聯絡者，亦屬之，
    且其表示之方法，亦不以明示通謀為必要，即相互間有默示
    之合致，亦無不可（參照最高法院73年度臺上字第2364號判
    例意旨），茲被告丙○○離去公園後，若非知悉證人甲○○
    遭同案被告乙○○及上開10餘名年輕人剝奪行動自由，而仍
    留於該處公園，又豈有於翌日凌晨五時許復返回該處，與同
    案被告乙○○等人碰面，嗣並與同案被告乙○○復要脅證人
    林一平簽立本票並挾持證人林一平共同搭乘計程車前往桃園
    縣中壢市領取友人為證人林一平準備之現金，是被告丙○○
    顯有利用同案被告乙○○及上開10餘名年輕人之行為，遂行
    其剝奪證人甲○○之行動自由，自仍應就上開剝奪證人甲○○之行動自由犯行，共負其責。
  綜上所述，被告丙○○所辯各節，要屬卸責之詞，不足採信，
  事證明確，被告丙○○犯行，洵堪認定。
三、按刑法第302 條第1 項及第304 條第1 項之罪，其所保護之
    法益均為被害人之自由，而刑法第 302條之妨害自由罪，係
    妨害他人自由之概括的規定，故行為人具有一定目的，以非
    法方法剝奪人之行動自由者，除法律別有處罰較重之規定（
    例如略誘及擄人勒贖等罪），應適用各該規定處斷外，如以
    使人行無義務之事，或妨害人行使權利為目的，而其強暴脅
    迫復已達於剝奪人行動自由之程度，即祇成立本罪，不應再
    依同法第304條論處（參照最高法院93年度臺上字第3309 號
    判決意旨）。是核被告丙○○所為，係犯刑法第302條第1項
    之以其他非法方法，剝奪他人行動自由罪。被告以強暴、脅
    迫方式使人行無義務事之低度行為，應為剝奪他人行動自由
    之高度行為所吸收，不另論罪，起訴書認另應論以刑法第30
    4條第1項之強制罪，容有誤會。原審以被告丙○○上述犯行
    ，事證明確，援引刑法第 28條、第302條第1項、第41條第1
    項前段、第38條第1項第2款，中華民國九十六年罪犯減刑條
    例第2條第1項第3款、第7條、第9條之規定，並審酌被告之
    素行、犯罪之動機、目的、手段，與告訴人甲○○間並無何
    債權債務關係，僅為替友人索討告訴人甲○○之合夥人李春
    清在外積欠之債務，即妨害告訴人甲○○行動自由，並致告
    訴人甲○○因恐懼被告等人之脅迫行為，不敢擅自逃離，復
    需以開本票、向他人借款、暗中以行動電話向警方求救之方
    式，始得在警方查獲被告等人後，順利脫身，惟告訴人所受
    之傷害尚屬輕微，及被告犯罪後之態度等一切情狀，量處有
    期徒刑5月，並以其所犯本件犯罪時間係在96年4月24日以前
    ，合於減刑條件，依中華民國96年罪犯減刑條例第 2條第1
    項第3款之規定，減其宣告刑2分之1，並諭知易科罰金之
    折算標準，復以扣案之印泥1盒及空白本票1本，係同案被告
    乙○○所購買供本案犯罪所使用之物，依刑法第38條第1項
    第2款規定併予宣告沒收之，至扣案之已撕毀之本票4 紙，
    雖係告訴人甲○○被迫簽發者，惟因該本票4紙經告訴人甲○○交付被告丙○○等人後，業遭撕毀後將紙張碎片歸還告
    訴人甲○○，此據證人甲○○證述在卷，是該本票4紙已喪
    失其財產價值，且非屬被告所有，即不得併予宣告沒收，併
    於判決理由內敘明，經核認事用法，並無不合（至96年11月
    27日宣示之判決主文第一項，誤載「扣案如附表所示之物沒
    收」，業經原審法院於97年1月2日裁定更正為「扣案印泥壹
    盒、空白本票壹本均沒收」），被告具狀提起上訴，其上訴
    意旨以其主觀上並無妨害自由之犯意，所為核與妨害自由之
    構成要件不符，而指摘原審判決不當，尚難認有理由，應予
    駁回。
據上論斷，應依刑事訴訟法第368條、第371條，判決如主文。
本案經檢察官侯寬仁到庭執行職務。
中    華    民    國    97    年    5     月    29    日
                  刑事第五庭    審判長法  官  吳  敦
                                      法  官  陳春秋
                                      法  官  張傳栗
以上正本證明與原本無異。
如不服本判決，應於收受送達後十日內向本院提出上訴書狀，其
未敘述上訴之理由者並得於提起上訴後十日內向本院補提理由書
（均須按他造當事人之人數附繕本）。
                                      書記官  李佩真
中    華    民    國    97    年    5     月    29    日
附錄：本案論罪科刑法條全文
中華民國刑法第302條
私行拘禁或以其他非法方法，剝奪人之行動自由者，處 5 年以下
有期徒刑、拘役或 3 百元以下罰金。
因而致人於死者，處無期徒刑或7 年以上有期徒刑，致重傷者，
處3 年以上10年以下有期徒刑。
第 1 項之未遂犯罰之。


司法院資訊處製作；財團法人民間司法改革基金會備份。
